【裁判字號】    95,台上,6490
【裁判日期】    951123
【裁判案由】    違反槍砲彈藥刀械管制條例
【裁判全文】
最高法院刑事判決            九十五年度台上字第六四九０號
上  訴  人  台灣高等法院台南分院檢察署檢察官
被      告  甲○○
上列上訴人因被告違反槍砲彈藥刀械管制條例案件，不服台灣高
等法院台南分院中華民國九十五年八月三十日第二審判決（九十
五年度上訴字第六八四號，起訴案號：台灣雲林地方法院檢察署
九十四年度偵緝字第一七Ｏ號），提起上訴，本院判決如下：
    主  文
原判決關於持有改造手槍部分撤銷，發回台灣高等法院台南分院
。
    理  由
本件原判決以公訴意旨略稱：被告甲○○未經主管機關許可，於
不詳時地，取得具殺傷力之仿ＣＯＬＴ廠ＭＫＩＶ型半自動改造
手槍一枝（槍枝管制編號：0000000000號）而非法持
有之。嗣於民國九十四年一月十二日上午七時許，攜帶黑色皮包
內置上揭手槍，搭乘林嘉文所駕駛之計程車前往雲林縣口湖鄉○
○村○○路七十之六號前，向林嘉文佯稱下車取錢，旋即駕駛路
旁不詳車號之白色自小客車離去，而將上開置放槍枝之黑色皮包
留在林嘉文車上，經林嘉文報警循線查獲等情。認被告涉有修正
前槍砲彈藥刀械管制條例第十一條第四項之持有改造槍枝罪嫌。
惟經審理結果，認為尚不能證明被告有持有改造槍枝犯行，因而
撤銷第一審關於該部分之科刑判決，改判諭知被告無罪，固非無
見。
惟查：(一)審理事實之法院對於卷內與被告犯罪是否成立有關，且
依法應予調查之證據，如未詳加調查，或雖已調查，仍未調查明
白，則尚難遽為被告有利或不利之認定。據證人即計程車司機林
嘉文於警詢證稱：其於九十四年一月十二日上午七時許，在嘉義
市搭載一名不詳人士至湖口下崙，該乘客未付車錢，在車內留下
一只黑色皮包，經打開發現內有槍枝，即前往報案；當時嫌疑人
……車子停放在其對向，下車後立即往（白色自小客車）裡面拿
東西，其……向他要車錢……，他說……出來外面才付車錢，但
其將車子調頭，就不見嫌疑人……。其下車詢問該處所之人，…
…他們……也有說是什麼人，但其不認識云云（見偵字第一三七
八號卷第四頁；核退偵字第一０九號卷第三頁）。茍其所述非虛
，則上開下車處所當地居民，似有認識該持有槍枝之乘客並知悉
其姓名者。究竟證人林嘉文於事發當時係向在地居住之何人詢問
？當地居民所提該乘客之姓名為何？此攸關判斷被告是否確為當
日持有改造槍枝之乘客，自有深入調查之必要。原審未詳予調查
、根究明白，遽為被告有利之認定，尚嫌速斷。(二)由卷內資料以
觀，證人林嘉文於第一審法院審理時結證稱：九十四年一月十二
日當天早上我是搭載第一個客人，是在嘉義市○○路九龍黑沈香
店附近上車的，該客人是在雲林縣口湖鄉下崙一間廟附近，即九
十四年度核退偵字第一０九號卷第四至六頁照片所示之地點下車
的，當天發車前有檢查車內有無東西，確定沒有那黑色包包，是
該名客人下車後我才在右前座下方腳踏板附近發現一個黑色包包
，拿起來看，發現皮包內有手槍，才去報警等語。觀其證詞，雖
因時間久隔，無法明確指認當時搭載之客人即為在庭之被告，但
對於該客人下車地點及臉有落腮鬍，手有受傷綁紗布等特徵均指
證明確（見第一審卷第六十二頁至第六十四頁）。另證人即警員
蔡啟成亦於第一審法院審理時證稱：九十四年一月間其有去雲林
縣口湖鄉○○村○○路七十之六號中安壇查訪，因該處是治安重
點區，曾遇到被告，被告當時手有受傷，並持拐杖，被告有陳明
係因受傷，在乾姐王秋蓮家療養，並拿身分證供其查看確認，因
他的名字「淇壕」比較特別，所以特別有印象，後來計程車司機
林嘉文前來報案，並陳述係搭載之客人遺留扣案之手槍在車內，
該名客人在口湖鄉○○路下車，走入中安壇那裡，其即與林嘉文
討論該客人的身體特徵，與其之前遇到的被告手受傷，還有落腮
鬍之特徵相符，所以才調被告之口卡給林嘉文指認，當時林嘉文
確有指認搭乘計程車之客人即是被告等語（見第一審卷第六十五
頁）。互核證人林嘉文、蔡啟成上開證詞對照以觀，彼等就乘客
下車及被告出現之地點暨身體特徵之敘述，俱無二致，似為同一
人。參以被告於原審審理中亦自承：其當時手有受傷，蓄有落腮
鬍，曾至乾姐王秋蓮位於下崙住處附近包紮傷口，並曾到核退偵
卷內照片所示之地方等語（見原審卷第五十五頁、第五十六頁）
，則其所自述當時之外貌特徵及身體受傷部位，亦與證人林嘉文
、蔡啟成證述各情相若。此項不利於被告之供述，如何不足採信
？原判決未詳加調查釐清，亦有調查未盡及理由不備之違誤。(三)
刑事實務上之對人指認，乃於案發後，經由證人（包括被害人、
共犯或目擊之第三人等）指證並確認犯罪行為人之證據方法。現
行刑事訴訟法並無關於指認程序之規定，如何由證人正確指認犯
罪行為人，自應依個案之具體情形為適當之處理。指認之程序，
固須注重人權之保障，亦須兼顧真實之發現，以確保社會正義實
現之基本目的。如證人陳述係出於親身經歷之見聞所為指認，並
依法踐行調查程序後，綜合證人於案發時停留之時間及所處之環
境等各項情況，足資認定其確能對被告觀察明白，認知被告行為
之內容，該事後依憑個人之知覺及記憶所為之指認客觀可信，並
非出於不當之暗示，亦未違悖一般日常生活經驗之定則或論理法
則，又非單以證人之指認為被告論罪之唯一依據時，即非不得採
為判決之基礎。卷查證人林嘉文於警詢時，曾就被告之口卡片予
以指認，並陳稱該相片之男子確為其所搭載之不詳人士（見偵字
第一三七八號卷第五頁、第七頁、第八頁）。雖其嗣於第一審及
原審更異前詞，證稱：我當時無法確定，因照片是黑白的，只有
五、六分（或百分之五十）像等詞（見第一審卷第六十三頁背面
、原審卷第五十五頁）。惟證人即警員蔡啟成於第一審審理時證
稱：其調口卡片供計程車司機指認，司機有確定該口卡片之人即
為搭車之人等語（見第一審卷第六十五頁），且稽以證人林嘉文
所指認之被告照片固為黑白相片，但其中並含有長約九點八公分
、寬約七點三公分之被告正面、側面相片各一張，觀其臉部攝影
清晰，容貌特徵以肉眼明顯可辨（見偵字第一三七八號卷第八頁
），似非難以辨識。則證人林嘉文於事發當日警詢之指認過程及
結論各為何？上開口卡相片之被告容貌與審判者當庭觀看被告之
相貌有無差異之處？該證人案發時與持槍乘客間是否有相當時間
之正面接觸？暨持槍乘客當時之相貌、身體特徵是否明顯等節？
俱屬判斷該指認是否合法客觀可信，而得憑採為判決基礎之依據
？自有深入探明查究之必要。原審未詳加剖析勾稽調查明白，遽
認不能證明被告犯罪，洵有調查未盡之可議。以上或為檢察官上
訴意旨所指摘，或為本院得依職權調查之事項，應認原判決關於
持有改造手槍部分有撤銷發回更審之原因。又據證人林嘉文證述
該乘客下車後，即駕白色自用小客車離去，則被告或其親友是否
曾經使用白色自用小客車乙節？非無參考價值。案經發回，更審
時宜併注意調查審認。
據上論結，應依刑事訴訟法第三百九十七條、第四百零一條，判
決如主文。
中    華    民    國  九十五  年   十一   月  二十三  日
                      最高法院刑事第四庭
                          審判長法官  吳  雄  銘
                                法官  池  啟  明
                                法官  郭  毓  洲
                                法官  韓  金  秀
                                法官  黃  梅  月
      本件正本證明與原本無異
                                      書  記  官
中    華    民    國  九十五  年   十一   月  二十七  日
                                                      Ｅ


司法院資訊處製作；財團法人民間司法改革基金會備份。
